【裁判字號】    89,交上易,211
【裁判日期】    890221
【裁判案由】    公共危險等
【裁判全文】
臺灣高等法院刑事判決                          八十九年度交上易字第二一一號
    上  訴  人
    即  被  告  丁○○
    選任辯護人  吳武川
右上訴人因公共危險等案件，不服台灣桃園地方法院八十八年度交易字第三二三號，
中華民國八十九年二月二十一日第一審判決（起訴案號為台灣桃園地方法院檢察署八
十八年度偵字第一０一七五號），提起上訴，本院判決如左：
        主  文
原判決撤銷。
丁○○服用酒類，不能安全駕駛動力交通工具而駕駛，處有期徒刑參月，如易科罰金
以參佰元折算壹日；又因過失傷害人，處有期徒刑柒月。應執行有期徒刑拾月。
        事  實
一、丁○○明知汽車駕駛人服用酒類後不能安全駕駛動力交通工具者，不得駕車，竟
    於民國八十八年五月三十日十八時三十分許，在酒後（為警查獲時，經執勤警員
    測得吐氣所含酒精濃度為每公升一．０五毫克）明顯逾道路交通安全規則第一百
    十四條第二款飲酒後其吐氣所含酒精成分超過每公升０．二五毫克即不得駕車之
    規定，已不能安全駕駛動力交通工具之狀態下，仍執意駕駛車號ＡＣ－七七六三
    號自用小客車，沿桃園縣蘆竹鄉○○路，由南崁往山腳方向行駛，途經該路三段
    一七三號前，欲利用該處安全島缺口左轉至對向之「山腳加油站」加油時，原應
    注意轉彎車應讓直行車先行，且在加油站出入口人車進出擁擠之情形下，應減速
    慢行，作隨時停車之準備，按當時情形，視距良好，道路無障礙物，並無不能注
    意之事，其於左轉彎時不僅未注意到對向直行來車，且因酒醉之故，操控失當，
    而在安全島缺口轉彎時，竟然以時速四、五十公里之速度逆向駛入對向車道，致
    其車頭撞擊迎面而來，由甲○○所駕駛之車號ＢＸ－四五一五號自用小客車，致
    ＢＸ－四五一五號自小客車受此撞擊而飛起，再撞及丙○○同向所駕駛之車號Ｖ
    九－０三四八號自用小客車，使甲○○受有顏面及四肢多發性撕裂傷、右股骨骨
    折；乘座於甲○○車內之李妻戊○受有右髖關節骨折併脫位、右肺挫傷、顏面部
    擦傷、撕裂傷及甲○○之子乙○○受有左側股轉子間骨折之傷害。
二、車禍發生後丁○○請拜託路旁圍觀之行人報警處理，並叫救護車將甲○○等人送
    醫，其本人被告留在現場等，等待有犯罪偵查權限之警員到場，在警員未發覺前
    向警方自首犯罪。
三、案經被害人甲○○、戊○及乙○○之父甲○○訴由桃園縣警察局大園分局報請台
    灣桃園地方法院檢察署檢察官偵查起訴。
        理  由
壹、認定犯罪事實所憑之證據及其認定理由：
  一、訊據被告丁○○，對於車禍發生經過之客觀事實，坦承：「其是酒後駕車，而
      在前開時地安全島缺口準備左轉時，逆向駛入對向車道而肇事」等情。惟辯稱
      ：「當時是為了閃避自加油站駛出之機車，才會逆向駛入對向車道」云云。
  二、經查：
    １、車禍之發生經過事實及其所造成之結果，已據告訴人甲○○、戊○於警訊、
        偵查、原審與本院訊問時指訴甚詳。被害人甲○○受有顏面及四肢多發性撕
        裂傷、右股骨骨折；戊○受有右髖關節骨折併脫位、右肺挫傷、顏面部擦傷
        、撕裂傷；甲○○之子乙○○受有左側股轉子間骨折之傷害，亦有長庚醫院
        出具之診斷證明書三紙附卷可稽。
    ２、被告於警訊時復供稱以下等情（見偵查卷第七頁正、反面），而由其供述，
        亦可佐證其事：
      (1)、「酒醉駕車發生交通事故」。
      (2)、「當時我駕駛ＡＣ－七七六三號自用小客車由南山路三段，南崁往山腳方
            向行駛，要轉進山腳加油站，當時看見一部機車要從加油站出來，要往
            山腳行駛，它從我車子左邊出現，我為了閃躲，就轉對向車道撞到李孟
            宗駕駛之自用小客車ＢＸ－四五一五號」。
      (3)、「車速大約四十到五十公里，光線昏暗，路況很不好塞車，是陰天下點細
            雨」。
      (4)、「（你當時有無飲酒？）有（經測試其吐氣所含酒精濃度為每公升一．０
            五毫克）」。
    ３、又本案被告肇事後，其吐氣所含酒精濃度測試為每公升一．０五毫克，有被
        告酒精濃度測試表一份在卷可考（偵查卷第十九頁），遠遠超過道路交通安
        全規則第一百十四條第二款所定之飲酒後吐氣所含酒精濃度超過每公升０．
        二五毫克即不得駕車之規定，被告顯已達無法安全駕駛之程度，嚴重影響同
        時段所有參與道路交通之車輛、行人之安全。依刑法「超越承當過失」理論
        ，其根本應該放棄駕駛行為，竟不顧行為之危險性，繼續從事如此高危險之
        行為，自有過失。
    ４、另本案發生地點，係於山腳加油站前之道路上，而加油站無論機車或汽車進
        出前往加油者眾多，汽車行經其出入口之公共場所時，應注意減速慢行，作
        隨時停車之準備，被告竟仍以時速四十至五十公里之速度行駛，顯然並未減
        速慢行。
    ５、而被告所辯：「係為閃避自加油站駛出之機車，以致於逆向駛入對向車道」
        一節，本院則認為：
      (1)、依卷附之道路交通事故調查報告表（偵查卷第二七頁）、現場照片所示，
          被告所駕駛之ＡＣ－七七六三號自用小客車停在內側車道，被害人甲○○
          所駕駛之ＢＸ－四五一五號自用小客車停在內外側車道間，二車相撞部位
          均在車前，證人丙○○所駕駛Ｖ九－０三四八號自用小客車停在外側車道
          內，大量之碎落物散佈在內側車道上，由三部汽車靜止之位置及碎落物散
          落之位置判斷，被告所駕駛之ＡＣ－七七六三號自用小客車應係在內側車
          道上迎面撞擊被害人甲○○所駕駛之ＢＸ－四五一五號自用小客車。
      (2)、證人丙○○於警訊中復證證稱：「當時我駕駛自小客車Ｖ九－０三四八號
          自用小客車行經該地點時，我和ＢＸ－四五一五號（即被害人甲○○駕駛
          ）行駛內車道，ＢＸ－四五一五號在我的車子前面，我要超車轉向外車道
          ，我看見ＢＸ－四五一五號幾乎快停車，突然看見ＢＸ－四五一五號車飛
          起來，撞到我的車子前左保險桿、左前方向燈後才掉到地上，我下車後才
          看到ＡＣ－七七六三號車」等語（見偵查卷第一四頁）。這顯示被告在左
          轉時，不曾按路況要求為接近九十度之轉彎，反而是突然從缺口小角度斜
          向駛入對向來車道。
      (3)、此時若真有機車從加油站駛出，轉彎中之被告只要停車即可，若車速過快
          無法煞停而打算偏右閃避，其閃避方向亦應是朝對向車道之路肩行去，角
          度較大，而且被告與告訴人二車撞擊位置應該是側面對正面，不應該是正
          面對正面。
      (4)、是以被告以上所辯，核與現場客觀事證不符，不足採信。
  三、按汽車行駛時，轉彎車應讓直行車先行；又汽車行經公共場所之出入口及其他
      人車擁擠處所，應減速慢行，作隨時停車之準備；汽車駕駛人飲酒後其吐氣所
      含酒精成分超過每公升０．二五毫克以上者，即不得駕車，分別為道路交通安
      全規則第一百零二條第一項第六款前段、第九十三條第一項第四款、第一百十
      四條第二款所明定。被告既為汽車駕駕人，自應遵守上開規定，而依當時該道
      路無障礙物，視距良好，又無不能注意情事，詎被告竟疏未注意，仍貿然於酒
      醉後駕車，並於左轉彎時未減速慢行，未注意對向來車，未讓直行車先行，致
      肇生本件車禍，使告訴人甲○○、戊○、被害人乙○○受傷，其應負過失責任
      ，甚為顯然。本件車禍經送鑑定之結果，亦認被告「嚴重酒醉無照駕駛小自客
      車侵入對向來車道」為肇事原因，有台灣省政府桃園縣區車輛行車事故鑑定委
      員會八十九年一月七日八九府車鑑桃字第０００二號函附鑑定意見書一份在卷
      可參。惟該鑑定意見未論及被告於加油站出入口之人車擁擠處所，應減速慢行
      作隨時停車準備，仍以四十至五十公里時速行駛，亦違反道路交通安全規則第
      九十三條第一項第四款之規定，此點與本院認定不同，併予敘明。又被告之過
      失行為與告訴人甲○○、戊○、被害人乙○○所受傷害間，復有相當因果關係
      ，被告過失傷害犯行，洵堪認定。
貳、被告所犯罪名及其刑之酌科：
  一、核被告所為，分別係犯：
    １、刑法第一百八十五條之三之不能安全駕駛動力交通工具罪。
    ２、刑法第二百八十四條第一項前段之過失傷害罪。
      (1)、被告以一過失傷害行為致告訴人、被害人等三人受傷，係一行為觸犯數罪
          名，為想像競合犯，應依刑法第五十五條前段規定，從一重處斷。
      (2)、又被告酒醉駕車肇事致告訴人、被害人受傷，應依道路交通管理處罰條例
          第八十六條第一項規定，就此部分過失傷害罪部分加重其刑。
    ３、被告所犯前開二罪間，行為互殊，應分論併罰。
    ４、又查本件被告於車禍發生後留在現場，並在有偵查權之警察及檢察官未發覺
        其以上二項罪名之犯行前自首犯罪等情，已據其在警訊中供述明確，並與警
        方制作訊問筆錄之時間相符。故應依刑法第六十二條前段之規定，分別減輕
        其刑（過失傷害部分先加後減）。
    ５、爰審酌被告自知飲酒後吐氣所含酒精濃度超過每公升ｏ．二五毫克者即不得
        駕車，仍在酒後吐氣所含酒精濃度達一．ｏ五毫克之情形下，貿然無照駕駛
        汽車而肇事，其漠視法令，甚為明顯，所應負之過失程度甚為嚴重，且迄今
        未能與告訴人、被害人達成民事和解及犯後態度等一切情狀，分別量處如主
        文所示之刑，並就公共危險罪部分諭知易科罰金之折算標準及定其應執行刑
        ，以資懲儆。
參、撤銷改判之理由：
  一、原判決以業務過失傷害罪名對被告論罪科刑，固非無見，但其卻有以下不當之
      處，應予指明：
    １、漏未論列自首，並依法減刑。
    ２、認定被告所犯過失傷害罪名部分，有道路交通管理處罰條例第八十六條第一
        項所規定「無照駕車事致人受傷」之加重處罰要件，但查：
      (1)、依司法院（八二）廳刑一字第０五二八三號對法律座談會之函示意見；道
          路交通管理處罰條例第八十六條第一項所規定之「無照駕駛」，限於「因
          違規被吊扣駕駛執照，而在吊扣期間無照駕車」之情形。
      (2)、如果吊扣期間已滿，只不過是未即時向交通主管機關領回駕駛執照者，則
          應類似於「逾期未換發新駕照，仍駕駛車輛」之情形，應屬行政管理之問
          題，難認係「無照駕駛」。
      (3)、本件被告之駕駛執照雖遭吊扣，但依其所述，吊扣期間至八十八年五月七
          日即已屆滿，只是其未即時向交通主管機關領回，故尚不符合以上之加重
          處罰條件。
      (4)、原判決為此認定，自非妥適。
  二、而以上不當之處，部分併為上訴意旨所指摘，故應由本院予以撤銷改判，以期
      適法。
據上論斷，應依刑事訴訟法第三百六十九條第一項前段、第三百六十四條、第二百九
十九條第一項前段，刑法第一百八十五條之三、第二百八十四條第一項前段、第六十
二條前段、第五十五條、第五十一條第五款、第四十一條，道路交通管理處罰條例第
八十六條第一項，罰金罰鍰提高標準條例第一條前段、第二條，判決如主文。
本案經檢察官張啟彬到庭執行職務。
中     華     民     國    八十九   年        六      月      二十      日
                             臺灣高等法院刑事第二十四庭
                                 審判長法  官  陳  貽  男
                                       法  官  聶  齊  桓
                                       法  官  帥  嘉  寶
右正本證明與原本無異。
不得上訴。
                                       書記官  劉  貞  達
中     華     民     國    八十九   年        六      月      二十二    日
附錄：本案論罪科刑法條全文
刑法第一百八十五條之三：
損壞或壅塞陸路、水路、橋樑或其他公眾往來之設備或以他法致生往來危險者，處五
年以下有期徒刑，拘役或五百元以下罰金。
因而致人於死者，處無期徒刑或七年以上有期徒刑；致重傷者，處三年以上、十年以
下有期徒刑。
第一項之未遂犯罰之。
刑法第二百八十四條第一項前段：
因過失傷害人者，處六月以下有期徒刑、拘役或五百元以下罰金。


司法院資訊處製作；財團法人民間司法改革基金會備份。
